【裁判字號】    89,台上,1924
【裁判日期】    890413
【裁判案由】    違反麻醉藥品管理條例
【裁判全文】
最高法院刑事判決                              八十九年度台上字第一九二四號
    上  訴  人  甲○○
    選任辯護人  連阿長律師
右上訴人因違反麻醉藥品管理條例案件，不服台灣高等法院中華民國八十七年一月二
十六日第二審判決（八十六年度上訴字第六二四七號，起訴案號：台灣台北地方法院
檢察署八十六年度偵字第七八五○號) ，提起上訴，本院判決如左：
    主  文
上訴駁回。
    理  由
按刑事訴訟法第三百七十七條規定，上訴於第三審法院，非以判決違背法令為理由，
不得為之。是提起第三審上訴，應以原判決違背法令為理由，係屬法定要件。如果上
訴理由狀並未依據卷內訴訟資料，具體指摘原判決不適用何種法則或如何適用不當，
或所指摘原判決違法情事，顯與法律規定得為第三審上訴理由之違法情形，不相適合
時，均應認其上訴為違背法律上之程式，予以駁回。本件上訴人甲○○上訴意旨略稱
：（一）、上訴人出現在案發地點係巧合，尤不足證明上訴人有顧光華所指之二次售
予安非他命之犯行，且除顧光華指訴，別無其他補強證據，原判決顯有適用法則不當
之違法。又顧光華所持有係瓶裝之安非他命，原判決卻認定其係二次向上訴人各買一
小包，其證言不足為科刑判決，原判決予以採用自屬證據上理由矛盾之違法。（二）
、依卷附之另案起訴書，顧光華尚有其他管道取得安非他命，原審未再傳訊予以調查
，顯未盡調查證據之能事，又使上訴人無從在審判程序中予以詢問、詰問，所實施之
訴訟程序難謂無違反刑事訴訟法第一百五十九條之規定云云。惟查原判決依憑證人顧
光華之指證，及扣案安非他命一小包，法務部調查局鑑驗通知書等證據，並參酌全案
卷證資料，本於事實審法院推理之作用，認定上訴人甲○○明知安非他命為禁止非法
販賣之化學合成麻醉藥品，竟意圖營利於民國八十六年三月中旬某日，在三重市○○
路二一六巷，售賣安非他命一小包予顧光華，得款新台幣（下同）四千元；五、六日
後，又以概括犯意售賣安非他命一小包予顧光華，得款四千元。嗣顧光華有意戒絕麻
醉藥品，於八十六年三月二十六日九時許向台北市政府警察局保安警察大隊警員自首
，自稱其吸用之安非他命係向甲○○購買，在警方人員計劃下，由顧光華打電話至甲
○○家中，佯稱要再買四千元之安非他命，甲○○信以為真同意出售，於該日夜間十
一時二十分安非他命一小包（淨重一點七一公克）至約定之地點台北市○○街獅子
林歌廳售票處前，為警查獲，致販賣未遂，經警方人員在甲○○手提包內扣得安非他
命一小包等情，乃維持第一審論處上訴人連續非法販賣化學合成麻醉藥品罪刑，駁回
上訴人在第二審之上訴，其採證認事，從形式上觀察，並無違背法令之情形。且查：
係顧光華持安非他命向警方自首，供曾向上訴人購買二次，嗣在警方計劃下以電話與
上訴人聯絡佯稱要購買安非他命後，在案發地點查獲上訴人，並在手提包扣得安非他
命一小包，而顧光華明確指認上訴人即係販賣者，有警偵訊筆錄在卷，上訴人所辯其
出現在案發地點係巧合云云，殊非可取。又所謂之補強證據，並非以證明犯罪構成要
件之全部事實為必要，倘其得以佐證自白（包括共同被告不利之自白）之犯罪非虛構
，能予保障所自白事實之真實性，即已充分。又得據以佐證者，雖非直接可以推斷該
被告之實施犯罪，但以此項證據與被告之自白綜合判斷，若足以認定犯罪事實者，仍
不得謂其非屬補強證據。上訴人經顧光華佯稱購買後，依約出現在案發地點，並持有
一包安非他命，此一客觀事實，自足資為共同被告顧光華指訴其曾向上訴人購買毒品
之補強，原審乃予以採信，核與證據法則無違。至顧光華自首時所持有之毒品係瓶裝
，又依偵查卷內附之另案起訴書，其有另向他人購買，但吸毒者以多管道取得毒品，
並不違常情，尚不能以此推翻其指訴之可憑性。再者，對於證據之種類並未設有限制
，關於證據之蒐集與調查，並不限於法院始得為之，司法警察官或司法警察亦有協助
檢察官偵查犯罪之職權，其依法定程序所製作之詢問筆錄，即屬刑事訴訟法第一百六
十五條第一項所規定，可為證據之筆錄之一種，法院依直接審理方式，顯示於公判庭
加以調查，並經言詞辯論者，仍有證據能力。原審以顧光華之警訊及偵查之筆錄，經
依法踐行調查證據程序後，採為證據，自難謂與刑事訴訟法第一百五十九條規定有違
。上訴意旨仍執陳詞，否認犯罪，為事實上之爭辯，又徒憑己見，漫指原判決違法，
俱不足據以辨認原判決已具備違背法令之形式，核與前揭得為第三審上訴理由之法定
要件不相適合，其上訴違背法律上之程式，應予以駁回。
據上論結，應依刑事訴訟法第三百九十五條前段，判決如主文。
中      華      民      國    八十九    年      四      月     十三     日
                              最高法院刑事第二庭
                                  審判長法官  莊  來  成
                                        法官  呂  潮  澤
                                        法官  謝  俊  雄
                                        法官  白  文  漳
                                        法官  蘇  振  堂
      右正本證明與原本無異
                                              書  記  官
中      華      民      國    八十九    年      四      月     二十     日


司法院資訊處製作；財團法人民間司法改革基金會備份。
